臺灣高等法院刑事判決
110年度上訴字第966號
上  訴  人  
即  被  告  林芸如


選任辯護人  朱家弘律師
上列上訴人即被告因詐欺等案件，不服臺灣新北地方法院109年
度金訴字第179號，中華民國109年12月31日第一審判決（起訴案
號：臺灣新北地方檢察署109年度偵字第21627號），提起上訴，
及移送併案審理（併辦案號：臺灣新北地方檢察署109年度偵字
第26725、38920號），本院判決如下：
    主  文
原判決撤銷。
林芸如犯如附表二「罪名、宣告刑」欄所示之罪，各處如附表二
「罪名、宣告刑」欄所示之刑。應執行有期徒刑壹年伍月。緩刑
貳年。
    事  實
一、林芸如於民國109年4月20日前某時，經由臉書網站發現兼職
    廣告，得知真實姓名年籍不詳、自稱「陳秀雲」之成年人以
    提供帳戶並提領款項將取得提領金額4％報酬之方式招募提供
    帳戶並提領款項之人，而依其智識程度及社會生活經驗，可
    知悉在一般正常情況下，有使用帳戶收受、提領款項需求之
    人，概均會以自己之帳戶進出，以避免假手他人帳戶之風險
    或爭議，實無委由他人提供帳戶收受及提領款項後，再予轉
    交之必要，其可預見「陳秀雲」承諾給予代為提領款項之人
    前揭豐厚報酬，顯不合乎常情，渠等所為極有可能係詐欺集
    團為收取詐欺所得款項，而使用人頭帳戶及領款車手隱匿詐
    欺所得之去向、所在，然林芸如因貪圖高額報酬，竟仍抱持
    縱上開情節屬實亦不違背其本意之不確定故意，經與「陳秀
    雲」以通訊軟體Line聯繫應徵後，加入「陳秀雲」及真實姓
    名年籍不詳、暱稱「P經理」等人所組成之三人以上之詐欺
    集團，提供如附表一「匯入帳戶」欄所示帳戶讓該詐欺集團
    成員使用，並擔任「車手」之角色，負責提領被害人遭詐騙
    而匯入上開帳戶之款項。林芸如與「陳秀雲」、「P經理」
    及上開詐欺集團不詳成員間，意圖為自己不法之所有，基於
    三人以上共同詐欺取財、隱匿詐欺犯罪所得去向、所在之洗
    錢犯意聯絡，先由詐欺集團成員分別向如附表一「被害人」
    欄所示之人，於如附表一「詐欺手法」欄所示時間，以該欄
    位所示之方式施用詐術，致渠等陷於錯誤而分別於如附表一
    「匯款時間」欄所示時間，匯款如附表一「匯款金額」欄所
    示之金額至林芸如提供予詐欺集團使用之如附表一「匯入帳
    戶」欄所示之帳戶，林芸如再依照「P經理」以通訊軟體LIN
    E指示之內容，於如於附表一「提領時間」、「提領地點」
    欄所示之時間、地點，提領如附表一「提領金額」欄所示款
    項，並將所提領款項依「P經理」之指示，前往指定地點交
    付與該詐欺集團不詳成員，以此方式掩飾、隱匿該等詐欺款
    項之所在及去向，並取得共新臺幣（下同）2萬3,000元之報
    酬。
二、案經陳○儉、杜○卿、林○穎訴由新北市政府警察局板橋分局
    報告臺灣新北地方檢察署檢察官偵查起訴。
    理  由
一、證據能力
    按被告以外之人於審判外之陳述，雖不符前4條（刑事訴訟
    法第159條之1至第159條之4）之規定，而經當事人於審判程
    序同意作為證據，法院審酌該言詞陳述或書面陳述作成時之
    情況，認為適當者，亦得為證據；當事人、代理人或辯護人
    於法院調查證據時，知有第159條第1項不得為證據之情形，
    而未於言詞辯論終結前聲明異議者，視為有前項之同意，刑
    事訴訟法第159條之5第1項、第2項分別定有明文。立法意旨
    在於傳聞證據未經當事人之反對詰問予以核實，原則上先予
    排除，惟若當事人已放棄反對詰問權，於審判程序中表明同
    意該等傳聞證據可作為證據，或於言詞辯論終結前未聲明異
    議，基於尊重當事人對傳聞證據之處分權，及證據資料愈豐
    富，愈有助於真實發見之理念，且強化言詞辯論主義，使訴
    訟程序得以順暢進行，上開傳聞證據亦均具有證據能力。查
    本判決所引被告以外之人於審判外之供述證據，因檢察官、
    上訴人即被告林芸如及其辯護人於本院準備程序、審理時對
    於該等證據均未爭執證據能力（見本院卷第61至62、115至1
    16頁），且迄至言詞辯論終結前均未聲明異議，本院審酌此
    等供述證據製作時之情況，並無違法不當及證明力明顯過低
    之瑕疵，認以之作為證據應屬適當，復經本院依法踐行調查
    證據程序，揆諸前開規定，本院認此等證據均具有證據能力
    。又本判決所援引之非供述證據，因檢察官、被告及其辯護
    人於本院準備程序、審理時對於該等證據均未爭執證據能力
    （見本院卷第62至63、116至120頁），且無證據證明係公務
    員違背法定程序所取得，復無顯有不可信之情況或不得作為
    證據之情形，並經本院依法踐行調查證據程序，均具有證據
    能力。　　　　
二、認定事實所憑之證據及理由
㈠上揭事實，業據被告於偵查及本院坦承不諱（見偵卷第137頁、
  本院卷第61、125頁），並有如附表一「證據資料」欄所示證
  據可資佐證，被告之自白核與事實相符，堪可採認。
㈡按刑法上之故意，可分為確定故意（直接故意）與不確定故意
  （間接故意或未必故意），所謂不確定故意，係指行為人對於
  構成犯罪之事實，預見其發生而其發生並不違背其本意者，刑
  法第13條第2 項定有明文。又金融機構帳戶事關個人財產權益
  之保障，與存戶之存摺、提款卡、提款密碼及網路銀行密碼結
  合後更具專屬性及私密性，多僅本人始能使用，縱偶有特殊情
  況須將存摺、提款卡、提款密碼及網路銀行密碼交付他人者，
  亦必係與該收受之人具相當信賴關係，並確實瞭解其用途，並
  無任意交付予他人使用之理；且我國金融機構眾多，各金融機
  構除廣設分行外，復在便利商店、商場、公、私立機關、行號
  設立自動櫃員機，金融機構帳戶提款卡持卡人使用自動櫃員機
  提領款項極為便利，是依一般人之社會生活經驗，如款項來源
  正當，大可匯入自身帳戶自行提領，若不讓款項匯入自己帳戶
  自行提領，反而支付代價或提供利益委由他人提供帳戶收受款
  項後，再臨櫃或至便利商店、金融機構附設之自動櫃員提款機
  提領現金，就該金融機構帳戶內款項可能係詐欺或其他財產犯
  罪所得之不法來源，當有合理之預期。況詐欺集團利用「車手
  」從人頭金融機構帳戶提領款項，業經報章媒體多所披露，並
  屢經政府及新聞為反詐騙之宣導，是一般具有通常智識之人，
  應均可知悉支付薪資或對價委由他人提供帳戶、以臨櫃或至自
  動付款設備方式提領帳戶款項者，其目的多係藉此取得不法犯
  罪所得，且隱匿背後主嫌身分以逃避追查。查被告於警詢時供
  稱：我在臉書社團看見有人發文，說公司有缺人，工作內容是
  幫公司領錢，薪水是提領金額的4%，且因為有外幣要匯款進來
  需要帳戶，他們帳戶不夠，所以要我提供自己的帳戶，之後是
  一個LINE暱稱「P經理」的人用LINE通知我去領錢及到指定地
  點交付款項，對方有說不犯法的事公司才會做等語（見109年
  度偵字第21627號，下簡稱偵卷，第19頁），於偵查中供稱：
  我在臉書看到徵人的資訊，就透過臉書聯繫應徵，之後他們加
  我的LINE，對方自稱是公司，因為有外匯進來的錢、帳戶不夠
  ，所以需要我提供帳戶，之後就有個自稱是經理的人，指示我
  到特定地點提領款項，對方有說他們不做違法的事等語（見偵
  卷第136、137頁），於原審準備程序時自陳：我不知道我應徵
  的公司名稱、地址等語（見原審金訴字卷第77頁），觀諸被告
  上開供述內容，可知被告與「陳秀雲」、「P經理」未曾見面
  ，且對於「陳秀雲」、「P經理」之真實姓名、年籍等個人資
  料、背景，乃至於所應徵公司名稱、地址均無所悉，參以被告
  僅需負責提供帳戶並提領款項，無須任何技術及經驗，卻可自
  「P經理」所稱之提款金額中，獲得4％之高額且顯不相當報酬
  ，實與一般求職者之應徵過程、工作內容及可得之薪資數額有
  悖；加以被告於案發時為38歲，學歷為高職畢業且從事需與人
  接觸之美髮工作（見偵卷第17頁），可見被告於案發時，為智
  識正常且具有一定社會經驗之成年人，況依其與對方互動之過
  程特別談及合法性、違法性等情狀，益證被告實已預見所應徵
  工作係從事違法犯罪之可能性甚高。再者，若被告提領款項之
  來源確屬合法，「陳秀雲」、「P經理」大可讓匯款人將款項
  匯到公司或其二人帳戶，並自行提領金融機構帳戶內款項，何
  須如此大費周章，以刻意掩人耳目之方式，指示被告提供個人
  帳戶並提領款項，再至指定地點交款，一般人均得以輕易發現
  此提領過程異乎常情，顯與事理有違。被告亦於偵查中供陳：
  我覺得為了避免我把錢拿走，我領錢之後應該會有人跟蹤我，
  對方不讓跟蹤我的人去領錢的原因，應該是因為我是人頭帳戶
  等語（見偵卷第136、137頁），於原審準備程序時供稱：對方
  說外幣太多了，他們帳戶不夠，希望我帳戶給他們用，我知道
  提供身分證、印章、照片就可以申辦新的帳戶，也知道銀行帳
  戶沒有限制匯入款項數額或次數，我不知道對方為什麼說帳戶
  會不夠用等語（見原審金訴字卷第76、77頁），可見被告提供
  帳戶時，實已知悉「陳秀雲」、「P經理」所稱因匯入外幣太
  多、公司帳戶不夠用等需要借用被告帳戶之理由，顯與金融帳
  戶實際使用之情形不符，且知悉其提供之帳戶是做人頭帳戶使
  用，堪認其主觀上顯已預見前揭所為，可能屬三人以上詐騙集
  團不法犯行之一環，且可能隱匿該特定犯罪所得之去向及所在
  ，仍為獲取高額報酬而提供如附表一「匯入帳戶」欄所示帳戶
  予「陳秀雲」、「P經理」所屬詐騙集團使用，並依指示提領
  其懷疑非屬合法、正當之金錢，再至指定地點交付，足認被告
  對於本案詐騙集團利用其行為完成詐欺取財犯罪及隱匿該犯罪
  所得去向及所在等節，有容認發生而不違背其本意之不確定故
  意。
㈢又按洗錢防制法第2條規定：「本法所稱洗錢，指下列行為：一
  、意圖掩飾或隱匿特定犯罪所得來源，或使他人逃避刑事追訴
  ，而移轉或變更特定犯罪所得。二、掩飾或隱匿特定犯罪所得
  之本質、來源、去向、所在、所有權、處分權或其他權益者。
  三、收受、持有或使用他人之特定犯罪所得。」是洗錢之定義
  ，應就犯罪全部過程加以觀察，以行為人主觀上具有掩飾或隱
  匿其特定犯罪所得或變得之財產或財產上利益，與該特定犯罪
  之關聯性，使其來源形式上合法化，或使他人逃避刑事追訴、
  處罰之犯罪意思，客觀上有掩飾或隱匿特定犯罪所得之財物或
  財產上利益之具體作為者，即屬相當。而洗錢防制法第14條第
  1 項之一般洗錢罪，依同法第2條第1款之規定，屬處置犯罪所
  得類型，祇以有掩飾或隱匿特定犯罪所得來源或使他人逃避刑
  事追訴之意圖，與移轉或變更特定犯罪所得之行為，即為已足
  ，不以有掩飾或隱匿特定犯罪所得來源之行為為必要。而同法
  第2條第2款之規定，則以行為人有掩飾或隱匿犯特定犯罪所得
  之本質、來源、去向、所在、所有權、處分權或其他權益者，
  為其成立要件。因此，客觀上須有掩飾或隱匿特定犯罪所得之
  財物或財產上利益之具體作為，主觀上須具有掩飾或隱匿其犯
  罪所得或變得之財產或財產上利益與犯罪之關聯性，使其來源
  形式上合法化，以逃避國家追訴、處罰之犯罪意思，始足當之
  。是倘能證明行為人意圖隱匿特定犯罪所得來源，而移轉特定
  犯罪所得，或非法使用人頭帳戶隱匿資金，而該帳戶內之資金
  係前置之特定犯罪所得，即符合一般洗錢罪要件。例如詐欺集
  團向被害人施用詐術後，為隱匿其詐欺所得財物之去向，而令
  被害人將其款項轉入該集團所使用之人頭帳戶，並由該集團所
  屬之車手提領詐欺所得款項，檢察官如能證明該帳戶內之資金
  係本案詐欺之特定犯罪所得，即已該當於同法第14條第1 項之
  一般洗錢罪。查如附表一「被害人」欄所示之人既係遭本案詐
  騙集團成員詐騙，而分別匯款至被告提供之如附表一「匯入帳
  戶」欄所示帳戶，再由被告提領款項（特定犯罪所得）後，交
  由詐騙集團不詳成員，乃在製造金流斷點，以逃避追訴處罰，
  且其主觀上得以預見所為可隱匿特定犯罪所得之去向及所在，
  詳如前述，應已屬洗錢防制法第14條第1項規定之一般洗錢行
  為。
㈣按共同正犯在主觀上須有共同犯罪之意思，客觀上須為共同犯
  罪行為之實行。所謂共同犯罪之意思，係指基於共同犯罪之認
  識，互相利用他方之行為以遂行犯罪目的之意思；共同正犯因
  有此意思之聯絡，其行為在法律上應作合一的觀察而為責任之
  共擔。至於共同正犯之意思聯絡，不以彼此間犯罪故意之態樣
  相同為必要，刑法第13條第1項、第2項雖分別規定行為人對於
  構成犯罪之事實，明知並有意使其發生者，為故意；行為人對
  於構成犯罪之事實，預見其發生而其發生不違背其本意者，以
  故意論。前者為直接故意，後者為間接故意，惟不論「明知」
  或「預見」，僅認識程度之差別，間接故意應具備構成犯罪事
  實之認識，與直接故意並無不同。除犯罪構成事實以「明知」
  為要件，行為人須具有直接故意外，共同正犯對於構成犯罪事
  實既已「明知」或「預見」，其認識完全無缺，進而基此共同
  之認識「使其發生」或「容認其發生（不違背其本意）」，彼
  此間在意思上自得合而為一，形成犯罪意思之聯絡。故行為人
  分別基於直接故意與間接故意實行犯罪行為，自可成立共同正
  犯。又共同正犯之意思聯絡，原不以數人間直接發生者為限，
  即有間接之聯絡者，亦包括在內。而電話詐騙類及以網路刊登
  不實拍賣訊息之網路詐騙犯罪型態，自收集取得人頭帳戶、撥
  打電話實施詐騙、指定被害人匯款至人頭帳戶、自人頭帳戶提
  領款項、取贓分贓等各階段，乃需由多人縝密分工方能完成之
  集團性犯罪，通常參與人數眾多，分工亦甚為縝密。詐騙集團
  之重點雖在於詐騙被害人，但如何取得被害人匯入之款項，以
  達到詐騙之目的，方為詐騙之重心，則在詐騙集團行騙之初，
  為隱匿日後犯罪所得，防止被查緝，當須先取得供被害人匯入
  款項之存摺、金融卡及密碼等金融帳戶資料，再由實施詐騙者
  於行騙後，提供該金融帳戶供被害人匯款，嗣被害人確依指示
  匯入款項後，再聯絡車手持提款卡取款。整體而言，為詐騙集
  團實施詐騙之人、提款取得詐騙所得之人，均係詐騙集團組成
  所不可或缺之人，彼此分工，方能達成詐騙取財之目的，均屬
  詐騙集團之重要成員（最高法院107年度台上字第3209號、106
  年度台上字第1877號判決意旨參照）。查被告於本案雖未親自
  參與詐騙本案告訴人之過程，然其為圖可預期取得之不法報酬
  ，而決意提供如附表一「匯入帳戶」欄所示之帳戶及負責提領
  款項，主觀上係基於為自己犯罪之意思，且除提供帳戶供匯入
  詐欺取財所得款項之工具外，並進一步分擔提領詐欺不法所得
  之工作，事實上已於犯罪最後階段，實行詐騙集團取得本案告
  訴人財物之一部分犯罪構成要件，為相續共同正犯，自應就全
  部犯罪事實及結果共同負責。
㈤綜上所述，本案事證已臻明確，被告犯行均堪認定，應予依法
  論科。　　　
三、法律適用
㈠參與詐騙本案告訴人之詐欺取財犯行者，除被告本人外，至少
  另有「陳秀雲」、「P經理」等二人，亦即本件共同為詐欺取
  財行為者，至少有3人，此為被告所知悉，是被告如附表一編
  號1至3之犯行均應成立刑法第339條之4第1項第2款之三人以上
  共同詐欺取財罪及洗錢防制法第2條第2款、第14條第1項之洗
  錢罪。
㈡被告就上開各該犯行，與「陳秀雲」、「P經理」及上開詐欺集
  團不詳成員間，均具有犯意聯絡及行為分擔，應依刑法第28條
  規定論以共同正犯。
㈢本案同一被害人陳○儉遭詐欺有2次以上轉帳至如附表一「匯入
  帳戶」欄所示帳戶之情形，或被告就同一被害人轉帳至上開帳
  戶內之詐欺款項，有分多次提領情形，此部分均係被告基於單
  一之犯意，以數個提款之舉動接續進行，而各侵害單一被害人
  之財產法益，在時間、空間上有密切關係，依一般社會健全觀
  念，各行為之獨立性極為薄弱，難以強行分開，在刑法評價上
  ，以視為一個舉動之接續施行，合為包括之一行為予以評價，
  較為合理，屬接續犯，而為包括之一罪。
㈣被告就附表一編號1至3之犯行，各係以一行為同時犯刑法第339
   條之4第1項第2款之三人以上共同犯詐欺取財罪及洗錢防制法
  第2 條第2款、第14條第1項之洗錢罪，均為想像競合犯，應從
  一重各論以三人以上共同犯詐欺取財罪。
㈤再按詐欺取財罪，係為保護個人之財產法益而設，行為人罪數
  之計算，應依受詐欺被害人之人數計算，則被告如附表一編號
  1至3所為，各係侵害本案告訴人之不同財產法益，自應分論併
  罰。
㈥臺灣新北地方檢察署檢察官以109年度偵字第26725、38920號移
  送本院併辦之犯罪事實（即告訴人杜○卿受詐匯款5萬元至被告
  國泰世華銀行帳戶後經提領及告訴人林○穎受詐匯款10萬元至
  被告中國信託銀行帳戶後經提領之事實），與本案已起訴之部
  分事實同一，有實質上一罪關係，本院自應併予審理，附此敘
  明。
㈦想像競合犯之處斷刑，本質上係「刑之合併」。其所謂從一重
  處斷，乃將想像競合犯組成之評價上數罪，合併為科刑一罪，
  其所對應之刑罰，亦合併其評價上數罪之數法定刑，而為一個
  處斷刑。易言之，想像競合犯侵害數法益者皆成立犯罪，論罪
  時必須輕、重罪併舉論述，同時宣告所犯各罪名，包括各罪有
  無加重、減免其刑之情形，亦應說明論列，量刑時併衡酌輕罪
  部分量刑事由，評價始為充足，然後依刑法第55條前段規定「
  從一重處斷」，非謂對於其餘各罪可置而不論。因此，法院決
  定處斷刑時，雖以其中最重罪名之法定刑，做為裁量之準據，
  惟於裁量其輕重時，仍應將輕罪合併評價在內（最高法院108 
  年度台上字第4405、4408號判決意旨參照）。又犯洗錢防制法
  第14條、第15條之罪，在偵查或審判中自白者，減輕其刑，同
  法第16條第2項定有明文。被告就所犯洗錢犯行，於本院自白
  犯罪，業如前述，是就被告此部分想像競合犯之輕罪得減刑部
  分，爰於依刑法第57條量刑時，併予審酌。　　
四、撤銷改判之理由
㈠原審審理後，認被告犯3人以上共同詐欺取財共3罪，均事證明
  確，予以論罪科刑，固非無見。惟按刑罰之量定，固屬法院自
  由裁量之職權行使，惟刑事審判之量刑，旨在實現刑罰權之分
  配的正義，故法院對科刑判決之被告量刑，應符合罪刑相當原
  則，使罰當其罪，此所以刑法第57條明定科刑時應審酌一切情
  狀，尤應注意該條所列各款情形，以為科刑輕重之標準（最高
  法院95年度台上字第1779號判決意旨參照）；再法院對於被告
  之量刑，亦應受比例原則與平等原則等一般法律原則之支配，
  以期達成客觀上之適當性、相當性與必要性之價值要求；又行
  為人犯後悔悟之程度，是否力謀恢復原狀或與被害人達成和解
  ，及其後是否能確實履行和解條件，以彌補被害人之損害，均
  攸關於法院判決量刑之審酌，且基於「修復式司法」理念，國
  家亦有責權衡被告接受國家刑罰權執行之法益與確保被害人損
  害彌補之法益，務必使二者間在法理上力求衡平。查被告於原
  審否認犯罪且未賠償告訴人，惟其後上訴於本院準備程序、審
  理時均坦承認罪，並與告訴人陳○儉、杜○卿、林○穎均達成調
  解，已依調解條件履行，有本院民事庭調解筆錄（見本院卷第
  81至82頁）、臺中市西區調解委員會調解書（見本院卷第129
  頁）、臺灣土地銀行存摺類存款憑條翻拍照片（見本院卷第99
  、101頁）等附卷可稽，原審未及審酌被告坦承犯罪、與告訴
  人達成調解並有實質彌補告訴人損害之具體表現之情，原審就
  此與被告犯罪後態度之科刑輕重有關之事項未及審酌，量刑基
  礎已與本院審酌科刑之情狀有所不同，原審就被告所為量刑及
  諭知犯罪所得沒收均難謂允當。被告提起上訴請求從輕量刑，
  為有理由，自應由本院將原判決予以撤銷改判。
㈡爰以行為人之責任為基礎，審酌被告前無刑事犯罪前科紀錄，
  素行良好，行為時正屬青壯，知悉目前社會詐欺犯罪猖獗，民
  眾因詐欺犯罪所生損害甚鉅，因貪圖高額報酬，貿然參與提供
  帳戶及提領款項，助長詐欺風氣，侵害告訴人之財產法益，造
  成告訴人分別蒙受如附表一所示損失，並使不法所得之金流層
  轉，難以追蹤最後去向及所在，所為固值非難，然被告擔任提
  供帳戶及提領款項之車手，相較於實施詐騙之共犯而言，並非
  核心成員角色，實際獲利金額為23,000元，於偵查及本院審理
  時坦承犯行，洗錢犯行部分符合洗錢防制法第16條第2項減刑
  要件，並已與告訴人陳○儉、杜○卿、林○穎達成調解，並依調
  解條件履行，有本院民事庭調解筆錄（見本院卷第81至82頁）
  、臺中市西區調解委員會調解書（見本院卷第129頁）、臺灣
  土地銀行存摺類存款憑條翻拍照片（見本院卷第99、101頁）
  等附卷可稽，堪認有實質彌補告訴人損害之具體表現，兼衡被
  告犯罪之動機、目的、手段、本案之分工及參與情節、自陳高
  職畢業之教育程度、家庭經濟狀況勉持、自陳有一名8歲未成
  年女兒待扶養（見本院卷第126頁）之生活狀況等一切情狀，
  分別量處如附表二「罪名、宣告刑」欄所示之刑；並審酌被告
  3次犯行之時間相近，犯罪目的、手段相當，並係侵害同一種
  類之法益，責任非難之重複程度較高，綜合斟酌被告3次犯罪
  行為之不法與罪責程度、彼此之關聯性、數罪對法益侵害之加
  重效應等情，並衡以各罪宣告刑總和上限及各刑中最長期者，
  進而為整體非難評價，定其應執行刑如主文第2項所示。
五、緩刑
　按刑法第74條第1項規定：「受2年以下有期徒刑、拘役或罰金
  之宣告，而有下列情形之一，認以暫不執行為適當者，得宣告
  2年以上5年以下之緩刑，其期間自裁判確定之日起算：一、未
  曾因故意犯罪受有期徒刑以上刑之宣告者。二、前因故意犯罪
  受有期徒刑以上刑之宣告，執行完畢或赦免後，5年以內未曾
  因故意犯罪受有期徒刑以上刑之宣告者」。其刑事政策上之目
  的，除為避免短期自由刑之弊害，使不至於在監獄內感染或加
  深犯罪之惡習，甚至因此失去職業、家庭而滋生社會問題，並
  有促使行為人能引為警惕，期使自新悔悟，而收預防再犯之效
  。次按法院對於具備緩刑條件之刑事被告，認為以暫不執行刑
  罰為適當者，得宣告緩刑，為刑法第74條所明定，至於暫不執
  行刑罰之是否適當，則由法院就被告有無累犯之虞，及能否由
  於刑罰之宣告而策其自新等一切情形，依其裁量定之。又行為
  經法院評價為不法之犯罪行為，且為刑罰科處之宣告後，究應
  否加以執行，乃刑罰如何實現之問題。依現代刑法之觀念，在
  刑罰制裁之實現上，宜採取多元而有彈性之因應方式，對於有
  改善可能者，其刑罰執行與否，則應視刑罰對於行為人之作用
  而定。倘認有以監禁或治療謀求改善之必要，固須依其應受威
  嚇與矯治之程度，而分別施以不同之改善措施（入監服刑或在
  矯治機關接受治療）；反之，如認行為人對於社會規範之認知
  並無重大偏離，行為控制能力亦無異常，僅因初犯或過失犯罪
  ，刑罰對其效用不大，祇須為刑罰宣示之警示作用，即為已足
  ，此時即非不得緩其刑之執行，並藉違反緩刑規定將入監執行
  之心理強制作用，謀求行為人自發性之改善更新。查被告前未
  曾因故意犯罪受有期徒刑以上刑之宣告，此有本院被告前案紀
  錄表在卷可稽（見本院卷第41頁），綜合審酌被告因一時失慮
  基於不確定故意致罹刑典，已於本院審理時坦承犯行，並與告
  訴人陳○儉、杜○卿、林○穎達成調解並依約賠償，自陳已婚、
  有一名8歲未成年女兒待扶養之家庭狀況（見本院卷第29、126
  至127頁）、被告之素行、年齡、教育程度、經濟狀況等情，
  被告經本案之偵審程序及科刑教訓，當知警惕而無再犯之虞，
  衡酌各情，認被告所受本件刑之宣告，以暫不執行為適當，爰
  依刑法第74條第1項第1款之規定，宣告緩刑2年，以啟自新。
六、沒收
㈠按犯罪所得，屬於犯罪行為人者，沒收之。但有特別規定者，
  依其規定。刑法第38條之1第1項定有明文。在刑法沒收新制生
  效施行後，沒收已不具備刑罰（從刑）本質，而具有刑罰及保
  安處分以外之獨立法律效果（刑法第2條之修正立法說明參照
  ），性質上屬於準不當得利之衡平措施，旨在避免犯罪行為人
  因犯罪而保有不當之利得，故就犯罪行為人所持有之不法利得
  予以剝奪。次按共同正犯之犯罪所得，沒收或追徵，應就各人
  所分得之數額分別為之。而所謂各人「所分得」，係指各人「
  對犯罪所得有事實上之處分權限」，法院應視具體個案之實際
  情形而為認定，倘若共同正犯各成員內部間，對於不法利得分
  配明確時，固應依各人實際分配所得沒收；然若共同正犯成員
  對不法所得並無處分權限，其他成員亦無事實上之共同處分權
  限者，自不予諭知沒收；至共同正犯各成員對於不法利得享有
  共同處分權限時，則應負共同沒收之責。至於上揭共同正犯各
  成員有無犯罪所得、所得數額，係關於沒收、追繳或追徵標的
  犯罪所得範圍之認定，因非屬犯罪事實有無之認定，並不適用
  「嚴格證明法則」，無須證明至毫無合理懷疑之確信程度，應
  由事實審法院綜合卷證資料，依自由證明程序釋明其合理之依
  據以認定之（最高法院104年度台上字第3937號判決意旨參照
  ）。又按洗錢防制法於105年12月28日修正，於106年6月28日
  生效施行，其中第18條修正為「犯第14條之罪，其所移轉、變
  更、掩飾、隱匿、收受、取得、持有、使用之財物或財產上利
  益，沒收之；犯第15條之罪，其所收受、持有、使用之財物或
  財產上利益，亦同（第1項）。以集團性或常習性方式犯第14
  條或第15條之罪，有事實足以證明行為人所得支配之前項規定
  以外之財物或財產上利益，係取自其他違法行為所得者，沒收
  之（第2項）。對於外國政府、機構或國際組織依第21條所簽
  訂之條約或協定或基於互惠原則，請求我國協助執行扣押或沒
  收之案件，如所涉之犯罪行為符合第3 條所列之罪，不以在我
  國偵查或審判中者為限（第3項）。」，而關於犯罪行為人犯
  洗錢防制法第14條之罪，其所掩飾之財物本身僅為洗錢之標的
  ，難認係供洗錢所用之物，故洗錢行為之標的除非屬於前置犯
  罪之不法所得，而得於前置犯罪中予以沒收者外，既非本案洗
  錢犯罪之工具及產物，亦非洗錢犯罪所得，尤非違禁物，自應
  依上開第18條第1項前段規定予以宣告沒收。且此規定係採義
  務沒收主義，祇要合於前述規定，法院即應為相關沒收之諭知
  ，然該洗錢行為之標的是否限於行為人者始得宣告沒收，法無
  明文，實務上一向認為倘法條並未規定「不問屬於犯罪行為人
  與否均沒收」時，自仍以屬於被告所有者為限，始應予沒收。
  實務上詐欺集團之車手，通常負責提領贓款，並暫時保管至贓
  款交付予上手詐欺集團成員，再由上手詐欺集團成員將車手所
  提領之贓款依一定比例作為提領贓款之報酬，而車手對於所提
  領之贓款並無何處分權限，是對交回之贓款應無處分權限，亦
  無事實上之共同處分權限，自不應對車手宣告沒收。再按犯罪
  所得已實際合法發還被害人者，不予宣告沒收或追徵，刑法第
  38條之1第5項定有明文。如犯罪所得已實際合法發還被害人，
  或被害人已因犯罪行為人和解賠償而完全填補其損害者，自不
  得再對犯罪行為人之犯罪所得宣告沒收，以免犯罪行為人遭受
  雙重剝奪（最高法院109年度台上字第4062號判決意旨參照）
  。
㈡經查，本件被告既已提領款項交予詐欺集團之成員，業經本院
  認定如前，已無事實上之管領權，自難認告訴人等人遭提領之
  款項即被告犯洗錢罪之標的而為被告所有，無從依洗錢防制法
  第18條第1項前段規定宣告沒收。而被告為本案犯行之報酬合
  計取得2萬3,000元，業據其於警詢及偵查供承在卷（見偵卷第
  19、136頁），自屬被告之犯罪所得，惟被告已與告訴人陳○儉
  、杜○卿、林○穎均達成調解並依約賠償（合計賠償26萬元)，
  業如前述，是其犯罪所得形同已實際合法發還予告訴人陳○儉
  、杜○卿、林○穎，爰依刑法第38條之1第5項規定，不予宣告沒
  收或追徵。　　　　　
據上論斷，應依刑事訴訟法第369條第1項前段、第364條、第299
條第1項前段，洗錢防制法第2條第2款、第14條第1項，刑法第11
條前段、第28條、第339條之4第1項第2款、第55條、第51條第5
款、第38條之1第5項、第74條第1項第1款，刑法施行法第1條之1
第1項，判決如主文。
本案經檢察官許慈儀提起公訴，檢察官林珮菁移送併案審理，檢
察官林宏松到庭執行職務。
中　　華　　民　　國　　110 　年　　10　　月　　14　　日
                  刑事第十八庭  審判長法  官  何俏美
                                      法  官  陳海寧
                                      法  官  葉乃瑋
以上正本證明與原本無異。
如不服本判決，應於收受送達後20日內向本院提出上訴書狀，其
未敘述上訴之理由者並得於提起上訴後20日內向本院補提理由書
（均須按他造當事人之人數附繕本）「切勿逕送上級法院」。
                                      書記官  程欣怡
中　　華　　民　　國　　110 　年　　10　　月　　14　　日
附錄：本案論罪科刑法條全文
洗錢防制法第2條
本法所稱洗錢，指下列行為：
一、意圖掩飾或隱匿特定犯罪所得來源，或使他人逃避刑事追訴
    ，而移轉或變更特定犯罪所得。
二、掩飾或隱匿特定犯罪所得之本質、來源、去向、所在、所有
    權、處分權或其他權益者。三、收受、持有或使用他人之特
    定犯罪所得。
洗錢防制法第14條
有第二條各款所列洗錢行為者，處7 年以下有期徒刑，併科新臺
幣5 百萬元以下罰金。
前項之未遂犯罰之。
前二項情形，不得科以超過其特定犯罪所定最重本刑之刑。
中華民國刑法第339條之4
犯第339條詐欺罪而有下列情形之一者，處1年以上7年以下有期
徒刑，得併科1百萬元以下罰金：
一、冒用政府機關或公務員名義犯之。
二、三人以上共同犯之。
三、以廣播電視、電子通訊、網際網路或其他媒體等傳播工具，
    對公眾散布而犯之。前項之未遂犯罰之。
附表一
編號 被害人 詐欺手法 匯款時間 匯款金額（新臺幣） 匯入帳戶 提領時間 提領地點 提領金額 提領人 證據資料 1. 告訴人陳○儉 民國109年4月20日12時許，由某詐欺集團成員撥打電話與陳○儉，佯稱為苗栗寺廟弘明師傅，稱因興建寺廟需要工程款，請陳○儉幫忙應急，致陳○儉陷於錯誤，而依詐欺集團成員指示進行匯款。 109年4月20日13時15分許（起訴書誤載為108年4月20日12時許，應予更正） 20萬元 林芸如申設之國泰世華銀行帳號000000000000號 109年4月20日13時45分許 新北市○○區○○路000號（國泰世華銀行後埔分行） 20萬元 林芸如 1.陳○儉於警詢中之證述、被告林芸如於警詢及偵查中之供述（偵卷第17至21頁、第23至26頁、第135至137頁） 2.內政部警政署反詐騙諮詢專線紀錄表、165 專線協請金融機構暫行圈存疑似詐欺款項通報單、金融機構聯防機制通報單（偵卷第47至59頁） 3.國泰世華商業銀行存匯作業管理部109年11月23日國世存匯作業字第1090179530號函暨檢附帳號000000000000號之交易明細（原審金訴字卷第91至91之2頁） 4.中國信託商業銀行股份有限公司109年10月16日中信銀字第109224839258067號函暨檢附帳號000000000000號之交易明細（原審金訴字卷第61至63頁） 5.林芸如提領款項之監視器影像翻拍照片（偵卷第103至105頁）    109年4月20日15時23分許（起訴書誤載為108年4月20日15時許，應予更正） 28萬元 林芸如申設之中國信託銀行帳號000000000000號（起訴書誤載為林芸如申設之國泰世華銀行帳戶，應予更正） 109年4月20日15時53分許（起訴書記載為4月20日下午，應予補充） 新北市○○區○○路000號（中國信託銀行重慶分行） 28萬元（連同附表一編號3所提領10萬元，合計提領38萬元）   2. 告訴人杜○卿卿 109年4月17日19時38分許，由某詐欺集團成員撥打電話與杜○卿，佯稱係其友人，待加入通訊軟體LINE好友後，即稱因急用錢需向其借款，致杜○卿陷於錯誤，而依詐欺集團成員指示進行匯款。 109年4月20日14時36分許（起訴書誤載為109年4月20日14時許，應予更正） 5萬元 林芸如申設之國泰世華銀行帳號000000000000號 109年4月20日14時54分許 新北市○○區○○路000巷0號（統一超商昇容門市） 1萬元 林芸如 1.杜○卿於警詢中之證述（偵卷第27、29頁） 2.內政部警政署反詐騙諮詢專線紀錄表、金融機構聯防機制通報單、杜○卿與詐欺集團成員之通話紀錄及LINE通訊紀錄翻拍照片、國泰世華商業銀行存款憑條（偵卷第61至75頁） 3.國泰世華商業銀行存匯作業管理部109年11月23日國世存匯作業字第1090179530號函暨檢附帳號000000000000號之交易明細（原審金訴字卷第91至91之2頁） 4.林芸如提領款項之監視器影像翻拍照片（偵卷第103至105頁）       109年4月20日14時55分許  2萬元         109年4月20日14時56分許（起訴書載為109年4 月20日14時54分至14時56分許，應予補充）  2萬元  （起訴書載為提領5 萬元，應予補充）   3. 告訴人林○穎 109年4月19日11時50分許，由某詐欺集團成員撥打電話與林○穎佯稱為其友人「鄭瑞珍」，待加入通訊軟體LINE好友後，假稱因急需用錢向其借款，致林○穎陷於錯誤，而依詐欺集團成員指示進行匯款。 109年4月20日15時4分許（起訴書載為109年4月20日15時許，應予補充） 10萬元 林芸如申設之中國信託銀行帳號000000000000號 109年4月20日15時53分許（起訴書記載為4月20日下午，應予補充） 新北市○○區○○路000號（中國信託銀行重慶分行） 10萬元（連同附表一編號1所提領28萬元，合計提領38萬元） 林芸如 1.林○穎於警詢中之證述、被告林芸如於警詢及偵查中之供述（偵卷第17至21頁、第31至37頁、第135至137頁） 2.內政部警政署反詐騙諮詢專線紀錄表、臺灣土地銀行匯款申請書、林○穎與詐欺集團成員之通話紀錄及LINE通訊紀錄翻拍照片（偵卷第77至81、87至99頁） 3.中國信託商業銀行股份有限公司109年10月16日中信銀字第109224839258067號函暨檢附帳號000000000000號之交易明細（原審金訴字卷第61至63頁） 
附表二
編號 犯罪事實     罪名、宣告刑 1 附表一編號1 林芸如犯三人以上共同詐欺取財罪，處有期徒刑壹年參月。 2 附表一編號2 林芸如犯三人以上共同詐欺取財罪，處有期徒刑壹年壹月。 3 附表一編號3 林芸如犯三人以上共同詐欺取財罪，處有期徒刑壹年貳月。